【裁判字號】    95,花易,40
【裁判日期】    951120
【裁判案由】    恐嚇取財
【裁判全文】
臺灣花蓮地方法院刑事判決              95年度花易字第40號
公  訴  人  臺灣花蓮地方法院檢察署檢察官
被      告  乙○○
選任辯護人  曾泰源律師
上列被告因恐嚇取財案件，經檢察官聲請簡易判決處刑（95年度
偵字第1699號），本院認有刑事訴訟法第451 條之1第4項但書之
情形，改適用通常程序審理，判決如下：
    主  文
乙○○無罪。
    理  由
一、聲請簡易判決處刑意旨略以：被告乙○○預見提供自己帳戶
    予他人使用，可能因而供他人作為不法犯罪工具之用，並得
    預見可能因而幫助他人從事恐嚇取財等不法犯行，竟不違背
    其本意，而基於幫助恐嚇取財之不確定犯意，於民國94年 7
    、8 月間某日，在花蓮地區，將所申辦之保證責任花蓮第二
    信用合作社（下稱花蓮二信）帳號000-000-00000-0 號帳戶
    之存摺及金融卡交付予不詳姓名之人。嗣該犯罪集團即基於
    恐嚇取財之犯意，於94年8 月24日撥打電話恐嚇丙○○，稱
    「如未將新台幣（下同）10萬元匯入上開乙○○帳戶，將危
    害其家人及工廠安全」等語，使丙○○因而心生畏懼，依指
    示匯款3萬元至上開帳戶內，因認被告涉犯刑法第30條第1項
    、第346條第1項之幫助恐嚇取財罪嫌云云。
二、按犯罪事實應依證據認定之，無證據不得認定其犯罪事實；
    又不能證明被告犯罪者，應諭知被告無罪之判決，刑事訴訟
    法第154條第2項、第301條第1項分別定有明文。又事實之認
    定，應憑證據，如未能發現相當證據，或證據不足以證明，
    自不能以推測或擬制之方法，為裁判基礎（最高法院40年台
    上字第86號判例參照）。再者，認定不利於被告之事實，須
    依積極證據，苟積極證據不足為不利於被告事實認定時，即
    應為有利於被告之認定，更不必有何有利之證據（最高法院
    30年上字第816 號判例可參）；而所謂「積極證據足以為不
    利被告事實之認定」係指據為訴訟上證明之全盤證據資料，
    在客觀上已達於通常一般之人均不致於有所懷疑，而得確信
    被告確曾犯罪之程度，若未達到此一程度，而有合理懷疑之
    存在時，即無從為有罪之認定（最高法院著有76年台上字第
    4986號判例足佐）。
三、本件檢察官認為被告乙○○涉有上開幫助恐嚇取財罪嫌，係
    以被害人丙○○於警詢之證詞及卷附帳戶開戶資料、往來明
    細、匯款單為其依據。訊據被告堅決否認有幫助恐嚇取財之
    犯行，辯稱：其花蓮二信之存摺及金融卡是因遭房東丟棄而
    遺失，並因該存摺僅供海星高中匯入獎學金之用，而獎學金
    半年才1次，故其半年才使用該金融卡1次，因此直接使用花
    蓮二信當初交予其之密碼，事後並未更正密碼，且將花蓮二
    信寄予其之密碼字條直接放在金融卡的套子內，其並未將存
    摺及金融卡交予他人使用等語。經查：
    (一)上開被害人丙○○因遭人電話恐嚇而匯款3 萬元至被告所
      開立之上開花蓮二信帳戶等情，業據證人丙○○於警詢中
      證述綦詳（被告及辯護人均同意證人丙○○於警詢中之陳
      述作為證據，本院認依刑事訴訟法第159 條之5第1項之規
      定，有證據能力），並有匯款申請書、花蓮二信94年9月6
      日花二信發字第752 號函及所附客戶基本資料查詢單、活
      期性存款明細分類帳各1 張附卷可稽。是丙○○因遭恐嚇
      而將3 萬元錢匯入被告上開帳戶，應堪認定。然尚無法據
      此直接證明係被告將其花蓮二信帳戶之存摺及金融卡交付
      他人供作犯罪使用。
    (二)又被告於警詢、偵查及本院均供稱：其上開帳戶之存摺及
      金融卡約於94年7 、8月，在花蓮市○○路43巷2號8樓之3
      租屋處不見的，因當時房東要其搬走，其不想搬，所以房
      東就陸續將其東西拿去丟掉，其將存摺放在一個盒子內，
      其發現盒子不見，就知道存摺不見了，印章、金融卡也一
      起被丟了等語。而證人即被告之房東宋福鵬於本院亦證稱
      ：其有將花蓮市○○路43巷2號8樓之3之其中1間房間出租
      給被告，租賃期間約自94年3 月至94年7、8月間，因被告
      遲繳租金，並趁其不在時，在客廳打電話，致其多繳電話
      費1 萬餘元，其就不肯再租給被告，但被告又不肯搬走，
      其乃斷水，惟被告仍不肯走，故其就將被告東西都丟在垃
      圾桶，其不曉得丟了什麼東西，當時被告有告知存摺遺失
      會申請補發，被告事後還開了一個單子要求其賠償1萬6千
      元，其還賠償被告1萬6千元等語。參以被告於本院訊問時
      ，尚表示其與房東宋福鵬有誤會，認為不需要傳喚房東等
      語，顯見證人宋福鵬與被告間確就上開房屋租賃一事，有
      所不快，證人宋福鵬上開所言，自無偏袒被告之虞。況本
      院係依花蓮市○○路43巷2 號8樓之3住址傳喚證人宋福鵬
      ，並有上開住址之房屋租賃契約書乙份在卷可參，亦證被
      告所述其曾向宋福鵬承租房屋，嗣因不肯搬離，致遭宋福
      鵬將放置該處之物品及存摺、金融卡等物丟棄乙節，實非
      憑空捏造之詞。
    (三)再觀之卷附被告上開帳戶之存款明細分類帳（見警卷第13
      、14頁），可知該帳戶係除被告於93年10月8日存入100元
      ，另於94年1月17日、94年6月28日經海星公費轉帳各5000
      元至該帳戶，隨即遭被告於94年1 月18日、94年7月1日提
      領外，迄94年8 月1日止，均無其他存提資料，迨至94年8
      月17日、94年8月24日始經人以金融卡或匯款方式各存入1
      萬元、3萬元（3萬元部分即被害人丙○○遭恐嚇而存入）
      。又花蓮二信帳戶之金融卡密碼均以亂碼產生編訂密封交
      予存戶等情，亦有花蓮二信95年8月22日花二信發字第802
      號函乙份附卷足憑。是被告所述花蓮二信帳戶之密碼係花
      蓮二信直接將密碼記載在紙條上後交付，且其花蓮二信之
      帳戶係專供海星高中匯入獎學金之用，因獎學金每半年 1
      次，故其半年才使用1 次金融卡等語，確與事實相符。據
      此，被告所辯，其因半年方使用花蓮二信金融卡1 次，故
      直接將花蓮二信所提供之密碼剪下放入金融卡之套內等情
      ，亦確有此可能性。
    (四)綜上所述，本件既無法排除被告上開存摺、金融卡因遭房
      東丟棄，致遭犯罪集團擅自取用之可能性。此外，復查無
      其他積極證據足資證明被告確實涉有檢察官所指幫助恐嚇
      取財之犯行，揆諸首揭法條及判例意旨，爰為被告無罪之
      諭知。
據上論斷，應依刑事訴訟法第452 條、第301條第1項之規定，判
決如主文。
本件經檢察官甲○○到庭執行職務。
中    華    民    國    95    年    11    月    20    日
                        臺灣花蓮地方法院刑事第一庭
                              審判長法  官  張健河
                                    法  官  吳韻馨
                                    法  官  李世華
上列正本證明與原本無異。
如對本判決不服，應於送達後10日內，向本院提出上訴狀。（應
抄附繕本）
                                    書記官
中    華    民    國    95    年    11    月    20    日


司法院資訊處製作；財團法人民間司法改革基金會備份。
